臺灣台北地方法院民事判決　九十年重訴字第一六一六號
　　原　　　告　乙○○
　　　　　　　　甲○○○
　　被　　　告　丙○○
右當事人間損害賠償事件，本院判決如左：
    主　　文
被告應給付原告乙○○新台幣壹佰肆拾壹萬仟佰伍拾貳元，及自民國八十九年十
一月三十日起至清償日止，按年息百分之五計算之利息。
被告應給付原告甲○○○新台幣玖拾萬陸仟柒佰拾元，及自民國八十九年十一
月三十日起至清償日止，按年息百分之五計算之利息。
原告其餘之訴駁回。
訴訟費用由被告負擔五分之二，餘由原告乙○○、甲○○○各負擔十分之三。
本判決第一項於原告乙○○以新台幣肆拾柒萬壹仟元供擔保後，得假執行；但被告如
於假執行程序實施前，以新台幣壹佰肆拾壹萬仟佰伍拾貳元為原告預供擔保，得
免為假執行。
本判決第二項於原告甲○○○以新台幣拾壹萬貳仟元供擔保後，得假執行；但被告
如於假執行程序實施前，以新台幣玖拾萬陸仟柒佰拾元為原告預供擔保，得免
為假執行。
原告其餘假執行之聲請駁回。
    事　　實
甲、原告方面：
一、聲明：
（一）被告應給付原告乙○○新台幣（下同）三百五十萬零四百九十七元，及自起訴
      狀繕本送達翌日起至清償日止，按年息百分之五計算之利息。
（二）被告應給付原告甲○○○三百一十九萬四千七百三十一元，及自起訴狀繕本送
      達翌日起至清償日止，按年息百分之五計算之利息。
（三）願供擔保，請准宣告假執行。
二、陳述：
（一）被告與原告之子余銘崇素不相識，被告與余銘崇女友高靖惠雖係朋友關係，因
      被告有同性戀傾向，除反對高靖惠與余銘崇交往外，並多次就此事與高靖惠發
      生激烈爭執。被告洪郁菁於八十九年六月四日下午六時四十分，於台北市○○
      路十三號前，以尖刀刺殺原告之子余崇銘，傷及余崇銘腎臟等器官，因而造余
      崇銘死亡。
（二）檢察官起訴書採信被告所辯其非預謀刺殺余銘崇，因見余銘崇坐於路邊機車上
      ，疑心余銘崇與高靖惠有約，臨時起訴傷害余銘崇。然被告於其刺殺余銘崇之
      十餘日前，已告知高靖惠其有殺害余銘崇之動機，此不利惡害之通知亦經高靖
      惠傳達予余銘崇知悉。後被告果於八十九年六月四日下午六時三十分埋伏於台
      北市○○路與成都路口之麥當勞餐廳前，待余銘崇與高靖惠行經其面前時，因
      妒火中燒，以預藏之尖刀連刺余銘崇後腰兩刀。
（三）被告就其以尖刀刺殺余銘崇之行為，顯有預見余銘崇將生死亡之結果，因後腰
      係人體重要部分，如遭尖刀刺入易傷及腎臟等重要部位，致生死亡結果；且余
      銘崇之死亡結果亦不違反其本意，故被告確有殺人之預謀及動機，依刑法第十
      三條第二項規定，被告應具殺人之故意，非如起訴書所載不具殺人之主觀意圖
      。
（四）被告因心生妒恨刺殺余銘崇之行為，顯已構成刑法第二百七十一條第一項殺人
      罪。余銘崇遭被告刺殺後，即送台北市仁愛醫院極力搶救，然因傷勢過重，藥
      石罔效拖至八十九年七月十七日死亡，余銘崇住院急診至死亡，共計一個半月
      ，除健保給付外總計花費醫藥費用八千一百九十三元。原告甲○○○就上開醫
      療費用支出，依民法第一百八十四條、第一百九十二條規定，自應由被告負擔
      。又原告乙○○支出余銘崇之殯葬費五十三萬零五百三十元，依民法第一百九
      十二條規定，亦應由被告負擔。
（五）末查不法侵害他人致死者，被害人之父、母、子、女及配偶，雖非財產上之損
      害，亦得請求賠償相當之金額，民法第一百九十四條定有明文。余銘崇甫自軍
      中退伍不久，正係開創其美好前程之際，原告二人亦寄厚望將來得余銘崇撫養
      貽享天倫之樂；然因被告之行為使原告二人遽立愛子，原告二人不但手痛愛子
      因傷勢過重幾度痛苦掙扎於生死邊緣，復被迫承受「白髮人送黑髮人」世間即
      為悲慘之遭遇，原告二人所受之精神痛苦實非筆墨所能形容，更因傷心過度每
      每徹夜難眼，受創之心靈已非金錢所能彌補，但因民法第一百九十四條定有明
      文，若不向被告請求，亦無法使其知所警惕，爰各向被告請求精神慰撫金一百
      萬元。又被害人對於第三人負有法定扶養義務者，加害人對於該第三人亦應負
      損害賠償責任，民法第一百九十二條亦有明文，原告乙○○現年五十歲，計至
      七十五歲，以每年十二萬元，依霍夫曼計算法扣除中間利息後，應為一百九十
      七萬九千九百六十七元。原告甲○○○現年四十六歲計至七十五歲，以每年十
      二萬元，依霍夫曼計算法扣除中間利息後，為二百十八萬六千五百三十八元。
      綜上，被告應給付原告乙○○三百五十萬零四百九十七元，應給付原告甲○○
      ○三百一十九萬四千七百三十一元，及各自起訴狀繕本送達翌日起至清償日止
      ，按年息百分之五計算之利息。
三、證據：提出戶籍謄本、醫療費用收據影本、殯葬費明細表影本、損害賠償額計算
    表等件為證。
乙、被告方面：
一、聲明：駁回原告之訴，如受不利判決願供擔保請准免予假執行。
二、陳述：
（一）原告請求之金額中有關扶養費之計算與法規不合，蓋因原告均自起訴時計算至
      七十五歲，並未說明依據，另查原告除余崇銘一子外，尚有其他子女，依民法
      之規定，應由其所有子女共同平均分攤扶養義務，而非由被告一人獨自負擔，
      因此原告請求之扶養費部分，應除以原告所有之子女人數，否則顯然與法規定
      不合。
（二）另原告業向士林地方法院請求被害者補償，金額為七十萬六千零七十元，此部
      分款項應自其請求數額中扣除。
    理　　由
一、本件原告主張被告丙○○於民國八十九年六月四日十八時四十分許，在台北市成
    都十三號前，以尖刀刺殺原告之子余崇銘，致余崇銘死亡，為此依民法第一百九
    十二條、第一百九十四條規定，請求被告賠償原告乙○○殯葬費五十三萬零五百
    三十元、慰撫金一百萬元、扶養費一百九十七萬九千九百六十七元，合計三百五
    十一萬零四百九十七元；賠償原告甲○○○醫療費用八千一百九十三元、慰撫金
    一百萬元、扶養費二百一十八萬六千五百三十八元，合計三百一十九萬四千七百
    三十一元，及均自起訴狀繕本送達翌日起至清償日止，按年息百分之五計算之利
    息。被告則以：原告請求之金額中有關扶養費之計算與法規不合，且原告除余崇
    銘一子外，尚有其他子女，應由其所有子女共同平均分攤扶養義務，而非由被告
    一人獨自負擔。另原告已依犯罪被害人保護法請求被害者補償，金額為七十萬六
    千零七十元，此部分款項應自其請求數額中扣除等語置辯。
三、查余崇銘為原告之子，被告與高靖惠係高中同學，被告因反對高靖惠與原告之子
    余崇銘交往，民國八十九年六月四日十八時四十分許，被告騎乘ＦＦＣ－三三六
    號輕型機車，途經台北市○○區○○路十三號前，適見余崇銘閒坐於路旁上，懷
    疑余崇銘又與高靖惠有約，心生不滿，乃撥打高靖惠之行動電話，問明究竟。嗣
    因高靖惠不欲承認，雙方再次於電話中發生劇烈爭執，被告憤怒之際，本欲騎機
    車返家，惟於拿取安全帽時，恰見置物箱內有一把水果刀，竟基於傷害犯意，持
    刀行近余崇銘身後，朝余崇銘右側背部接續猛刺二刀，使余崇銘受有腹腔血管破
    裂，造成大量出血等傷害，余崇銘受傷後，逕自搭乘計程車至台北市立和平醫院
    治，於同年月五日轉送至台北市仁愛醫院醫治，迨至同年七月十七日二十二時十
    分因後腹腔大量出血，繼發深度黃疸、肝、腎衰竭等多重器官衰竭而休克死亡之
    事實，業據原告提出戶籍謄本、醫療費收據、殯葬費明細表等件為證，並為被告
    所不爭，而被告因涉過失傷害余崇銘致死刑責部分，亦經本院八十九年度訴字第
    一四二四號、臺灣高等法院九十年度上訴字第二三二七號刑事判決判處被告有期
    徒刑七年六月確定在案，亦經本院調取上開被告因涉過失傷害，原告此部分之主
    張，自堪信為真實。
四、按不法侵害他人致死者，對於支出醫療及增加生活上需要之費用或殯葬費之人，
    亦應負損害賠償責任。被害人對於第三人負有法定扶養義務者，加害人對於該第
    三人亦應負損害賠償責任，民法第一百九十二條第一項、第二項定有明文。又按
    不法侵害他人致死者，被害人之父、母、子、女及配偶，雖非財產上之損害，亦
    得請求賠償相當之金額，民法第一百九十四條亦有明文。本件被告傷害余崇銘致
    死部分，業經判處罪刑確定在案，有該刑事判決影本在卷可按，被告既以水果刀
    刺傷余崇銘致死，則原告本於侵權行為法律關係，請求被告賠償其因此所受損害
    ，自屬正當。
五、茲就原告所主張之損害，是否合理，分別審酌如后：
（一）醫療費用部分：
      原告甲○○○主張因本件傷害致死事件，為余崇銘支出醫療費用八千一百九十
      三元，業據其提出台北市立仁愛醫院醫療費用證明單一紙為憑，依余崇銘所受
      傷害及費用證明單上載明之治療費別，均屬治療上之必要費用，應由被告負責
      賠償。
（二）殯葬費部分：
      原告乙○○主張其為余崇銘支出殯葬費五十三萬零五百三十元，業據其提出台
      北縣政府殯儀行政規費收據影本一件、全富殯儀禮品社台北市禮儀用品紙紮統
      一價目表影本一件、全富殯儀禮品社明細表影本一件為證，並為被告所不爭執
      ，原告乙○○此部分之請求即屬有據。
（三）扶養費部分：
      按被害人對於第三人負有法定養義務者，加害人對於該第三人亦應負損害賠償
      責任，民法第一百九十二條第二項定有明文。本件原告乙○○、甲○○○為被
      害人余崇銘之父、母，被害人對原告負有法定扶養義務，原告自得請求被告賠
      償其損害。查被告余崇銘係六十六年六月三日生，原告乙○○係三十九年八月
      二十日生，原告甲○○○係四十三年六月二日生，原告除被害人外尚有子女余
      紫琴、余雅雲、余彩瑕、余明偉四人，有戶籍謄本附卷可參。而原告二人均無
      工作，無任何收入，原告甲○○○名下雖有房屋一棟，但是僅供自己居住，無
      從由之獲得收入，目前兩人均靠女兒扶養等情，已據原告陳明在卷。而原告乙
      ○○於八十九年並無任何所得資料，原告甲○○○則僅有八十元之利息所得，
      此亦有本院依職權向財政部台灣省南區國稅局嘉義縣分局函調原告二人之財產
      總歸戶資料及所得資料附卷可參，原告應屬不能維持生活。再依內政部八十九
      年度「台灣地區簡易生命表」自被害人死亡之日起算，原告乙○○尚有二十六
      年之餘命，原告甲○○○尚有三十四年餘命，原告育有二子三女共五人，應共
      同負擔扶養義務。而依八十八年度申報綜合所得稅扶養親屬寬減額每人七萬二
      千元，參照最高法院二十九年附字第三七九號判例意旨，命加害人一次賠償扶
      養費，須先認定被害人於可得推知之生存期內，應向第三人支付扶養費用之年
      數及其歷年應付之數額，並就歷年將來應付之數額，各以法定利率為標準，依
      霍夫曼式計算法，扣除各該年以前之利息，俾成歷年現在應之數額，再以歷年
      現在應付之數額為賠償額，方為合法，再依原告可受之扶養人數計算，原告乙
      ○○可請求之扶養費應為二十三萬五千八百五十七元（72,000x16.00000000《
      此為應受扶養二十六年之霍夫曼係數》/5《可受扶養人數》=235,857小數點以
      下四捨五入），原告甲○○○可請求之扶養費應為二十八萬一千五百七十五元
      ，（72,000x19.00000000/5=  281,575小數點以下四捨五入），逾此部分即難
      認為有據。
（四）精神慰撫金部分：
      原告主張被告之行為使原告喪失愛子，先是心痛愛子因傷勢過重幾度痛苦掙扎
      於生死邊緣，復又送迫承受白髮人送黑髮人之悲愴遭遇，精神上受有不可言諭
      之痛苦，請求被告賠償非財產上之損害一百萬元。本院斟酌余崇銘為原告乙○
      ○之長丞，原告喪失愛子，其內心所受之衝擊與痛苦，當非外人所得體會，原
      非金錢可得彌補，本院斟酌實際情況，及兩造之身分、地位、經濟能力等一切
      情狀，認原告乙○○、甲○○○各請求精神慰撫金一百萬元，尚稱公允。
六、綜上，原告乙○○所受損害償金額計為一百七十六萬六千三百八十七（530,530+
    235,857+1,000,000=1,766,387）元原告甲○○○所受損害金額計為一百二十八
    萬九千七百六十八（8,193+281,575+1,000,000=1,289,768）元。惟原告前已共
    同依犯罪被害人保護法聲請犯罪被害補償金，而由臺灣臺北地方法院檢察署支付
    其犯罪被害補償金七十萬六千零七十元，業經原告陳明在卷，並有臺灣臺北地方
    法院檢察署檢察官轉向被告求償之民事支付命令聲請書，及臺灣士林地方法院九
    十一年度促字第一六七七五號支付命令影本在卷可稽，此部分之款項應自原告得
    請求之數額中扣除，即各扣除所領犯罪被害補償金之半數三十五萬三千零三十五
    元（707,070/2= 353,035），經扣除後，原告乙○○得請求之金額為一百四十一
    萬三千三百五十二（1,766,387-353,035=1,413,352）元，原告甲○○○得請求
    之金額為九十三萬六千七百三十三（1,289,768-353,035=936,733）元。
七、從而，原告依侵權行為之法律關係請求被告給付原告乙○○一百四十一萬三千三
    百五十二元，給付原告甲○○○九十三萬六千七百三十三元，及均自起訴狀繕本
    送達翌日（即八十九年十一月三十日）起至清償日止，按年息百分之五計算之利
    息，為有理由，應予准許，逾此範圍之請求，為無理由，應予駁回。
八、兩造陳明願供擔保，聲請宣告假執行或免為假執行，經核原告勝訴部分，合於法
    律規定，爰分別酌定相當之擔保金額宣告之；原告其餘假執行之聲請，因訴之駁
    回而失所依據，不予准許。
九、結論：本件原告之訴為一部有理由，一部無理由，並依民事訴訟法第七十九條但
    書、第八十五條第一項前段、第三百九十條第二項、第三百九十二條，判決如主
    文。
中　　　華　　　民　　　國　　九十一　　年　　十二　　　月　　三十一 　 日
　　　　　　　　　　　　　　　　民事第三庭法　　　官　張靜女
右為正本係照原本作成
如對本判決上訴，須於判決送達後廿日內向本院提出上訴狀
中　　　華　　　民　　　國　　九十一　　年　　十二　　　月　　三十一 　 日
　　　　　　　　　　　　　　　　　　　　　法院書記官　林桂玉
